最高法院刑事判決　　　　　　九十四年度台上字第五０四六號
　　上　訴　人　甲○○
　　　　　　　　　　　　（另案在台灣台南監獄台南分監執行
　　　　　　　　　　　　中）
上列上訴人因違反毒品危害防制條例案件，不服台灣高等法院台
南分院中華民國九十四年六月十四日第二審判決（九十四年度上
訴字第三五三號，起訴案號：台灣台南地方法院檢察署九十三年
度偵緝字第二三八號），提起上訴，本院判決如下：
    主  文
原判決撤銷，發回台灣高等法院台南分院。
    理  由
本件原判決認定上訴人甲○○基於意圖販賣及轉讓第二級毒品安
非他命之概括犯意，先於民國九十一年十月中旬某日起至同年十
二月底某日止，連續在屏東縣潮州鎮上訴人租屋居住處（詳細地
址不詳），先後六次每次均以每錢新台幣（下同）三千五百元之
價格，販賣二至三錢之安非他命與劉秀惠。上訴人另於九十二年
八至九月間，在台南縣永康市○○街二六七巷八十弄十八號五樓
之六周婉鳳住處，先後四次無償提供安非他命與周婉鳳施用。上
訴人復自九十二年十月初某日起至同年月二十二日止，由李孟儒
先撥打上訴人所有之0000000000號行動電話，與上訴
人約在周婉鳳上開住處，由上訴人以每包五百元至一千元不等之
價格，連續販賣安非他命與李孟儒三次。上訴人再於九十二年十
月二十二日前某日，向不詳之人購入安非他命後，為避免隨身攜
帶遭警查獲，遂將購得之安非他命及販毒所用工具夾鍊袋三百三
十個、電子磅秤一個等物，寄放在周婉鳳上開住處。嗣於九十二
年十月二十二日下午一時許，劉秀惠欲購買安非他命而聯絡周婉
鳳未果，乃撥打李孟儒持用之0000000000號行動電話
表明上情，李孟儒於電話中告知上訴人在周婉鳳上開住處寄放有
安非他命，並約劉秀惠至上開處所會合，劉秀惠於同日下午二時
許抵達後，李孟儒即撥打上訴人所有之上開行動電話聯絡上訴人
，上訴人為囑託李孟儒、劉秀惠代尋其他買主，基於前揭轉讓毒
品之概括犯意，於電話中表明讓劉秀惠、李孟儒試用其所寄放在
周婉鳳上開住處之安非他命，而無償轉讓安非他命與劉秀惠、李
孟儒一次。嗣於同日下午四時三十分許，為警在周婉鳳上開住處
查扣得上訴人所有之安非他命七包（毛重七二點六九公克）、夾
鍊袋三百三十個、安非他命吸食器二組、電子磅秤一台，並經李
孟儒、劉秀惠指認隨後抵達之上訴人而查悉上情等情。因而撤銷
第一審判決，改判論處上訴人連續販賣第二級毒品及連續轉讓第
二級毒品罪刑，固非無見。
惟查：(一)、有罪判決書之事實一欄，為判斷其適用法令當否之準
據，法院應將依職權認定與論罪科刑有關之事實，翔實記載，然
後於理由內逐一說明其憑以認定之證據，並使事實認定與理由說
明，互相適合，方為合法。倘事實認定與理由說明，不相一致，
或事實與理由欄內之記載，前後齟齬，按諸刑事訴訟法第三百七
十九條第十四款後段規定，均屬判決理由矛盾之當然違背法令。
原判決事實欄記載：上訴人另於九十二年十月二十二日前某日，
向不詳之人購入安非他命後，為避免隨身攜帶遭警查獲，遂將購
得之安非他命及販毒所用工具夾鍊袋三百三十個、電子磅秤一個
等物，寄放在周婉鳳上開住處，嗣上訴人為囑託李孟儒、劉秀惠
代尋其他買主，並無償轉讓安非他命與劉秀惠、李孟儒一次（原
判決第二頁第十二至二十六行）等情，其就上訴人究竟基於何種
犯意購入前開安非他命，所為認定記載並非明確，事實有欠明瞭
，不足為適用法律之依據，已有未合。又依原判決事實欄所認定
記載之上開事實，其是否認定上訴人係將上開安非他命寄放與周
婉鳳？乃原判決認定上訴人有前揭犯行，復又援引周婉鳳供述：
．．．．．伊知道上訴人身上有毒品，上訴人有至伊上開住處找
伊，要求寄放安非他命，大約在九十二年九月、十月間，上訴人
說要寄放安非他命在伊住處，並說如果帶在自己身上會不方便，
但當時被伊拒絕，因為伊怕會出事（原判決第六頁第三至十六行
）等情，為其主要論據之一，是否說明周婉鳳已拒絕上訴人寄放
前開安非他命於其住處之要求？其事實欄之記載與理由欄之說明
不盡一致，亦有未洽。而上情與本件犯罪事實如何及如何為法律
之適用攸關，自應詳予調查釐清論述說明。原審對上情未詳予調
查釐清，復援引周婉鳳上開不盡相符之供述，逕認上訴人有原判
決事實欄所載之前揭犯行，其查證未盡且理由欠備，遽行判決，
尚嫌速斷，難昭折服。(二)、有罪之判決書，應於理由內記載認定
犯罪事實所憑之證據及其認定之理由，為刑事訴訟法第三百十條
第一款所明定。故有罪之判決書，對於證據之具體內容，及法院
本於如何之經驗法則、論理法則或其他證據法則，而為合理判斷
證據之價值及證明力，並定其取捨與所形成之心證，均應詳為闡
析論敘，載明於理由內。否則即屬判決不載理由，其判決當然為
違背法令。原判決認定上訴人自九十二年十月初至同年月二十二
日止，販賣安非他命與李孟儒三次（原判決第二頁第三至十行）
等情，係以李孟儒於檢察官偵查中已供述向上訴人購買安非他命
等情甚詳，核與劉秀惠於檢察官偵查中所證述之情節相符。李孟
儒雖於原審審理中改稱未向上訴人購買安非他命云云，然其前後
所供矛盾，應以李孟儒於檢察官偵查中供述各情較屬可採（原判
決第三頁第十四行至第四頁第四行）等情，為其主要論據之一。
然稽諸原判決事實欄認定記載：劉秀惠係於九十一年十月中旬起
至同年十二月底止，連續在屏東縣潮州鎮上訴人租屋居住處（詳
細地址不詳），先後向上訴人購買安非他命六次。嗣於九十二年
十月二十二日下午一時許，劉秀惠欲聯絡周婉鳳購買安非他命未
果，乃以電話與李孟儒聯絡而至周婉鳳上開住處與李孟儒會合後
，再由李孟儒以電話與上訴人聯絡，上訴人為囑託李孟儒、劉秀
惠代尋其他買主，乃無償轉讓安非他命與李孟儒、劉秀惠施用一
次，嗣李孟儒、劉秀惠為警查獲後指認隨後抵達之上訴人而查悉
上情等情，苟屬無訛。則劉秀惠於上訴人自九十二年十月初至同
年月二十二日止，販賣安非他命與李孟儒三次時是否並未在場？
而苟劉秀惠於上訴人自九十二年十月初至同年月二十二日止，販
賣安非他命與李孟儒三次時並未在場，則其於檢察官偵查中所為
供述之內容究竟如何？如何得據為李孟儒上開不利上訴人供述之
佐證？自應詳予調查釐清論述說明，原審就上情未詳予調查釐清
，復未說明劉秀惠於檢察官偵查中所供述之具體內容如何？及如
何得以之為李孟儒上開不利上訴人供述之佐證，逕予認定上訴人
有上開販賣安非他命與李孟儒之犯行，其查證未盡且理由欠備，
遽行判決，尚有未合。(三)、販賣毒品罪，以行為人有營利之意圖
為必要，故行為人有無此項犯罪之目的條件，自應於事實欄內為
詳實之記載，然後於理由內說明其憑以認定之證據，始稱適法。
原判決事實欄記載：上訴人基於意圖販賣及轉讓第二級毒品安非
他命之概括犯意，而連續販賣安非他命與劉秀惠、李孟儒等人，
其未認定記載上訴人是否基於營利之意圖，而連續販賣安非他命
與劉秀惠、李孟儒等人，事實有欠明瞭，不足為適用法律之依據
，已有未合。又原判決理由欄論斷說明：上訴人並無工作，其以
販賣安非他命維持生計，故除其於九十二年十月二十二日，為誘
使劉秀惠、李孟儒向其繼續購買及介紹他人前來購買安非他命，
而無償轉讓安非他命予劉秀惠、李孟儒試用外，上訴人對其餘以
低價購入再以高價賣出之安非他命，有販賣安非他命營利之意思
，至為明顯（原判決第七頁第三至八行）等情，並未敘明所依憑
之證據及理由為何，其逕為上開論斷說明，難謂無理由欠備之違
誤，亦有未洽。(四)、毒品危害防制條例第十九條第一項規定「犯
第四條至第九條、第十二條、第十三條或第十四條第一項、第二
項之罪者，其供犯罪所用或因犯罪所得之財物，均沒收之，如全
部或一部不能沒收時，追徵其價額或以其財產抵償之」。是此項
沒收規定乃刑法第三十八條第一項第二款、第三款之特別規定，
其應宣告沒收者，且不以當場經搜獲扣押者為限。原判決於事實
欄記載：上訴人以其所有號碼0000000000號行動電話
為聯絡工具，連續販賣安非他命與李孟儒及轉讓安非他命與李孟
儒、劉秀惠（原判決第二頁第三至二十六行）等情，苟屬無訛。
則上開行動電話既屬上訴人所有，且係供上訴人販賣安非他命與
李孟儒及轉讓安非他命與李孟儒、劉秀惠所用之物，則原判決未
說明就上開行動電話何以不依上開規定予以諭知沒收，如全部或
一部不能沒收時，追徵其價額之理由，其理由欠備，有欠允當。
上訴意旨指摘原判決不當，尚非全無理由。按第三審法院應以第
二審判決所確認之事實為判決基礎，刑事訴訟法第三百九十四條
第一項前段定有明文。原判決上述之違背法令，影響於事實之確
定，本院無可據以為裁判，應將原判決撤銷，發回原審法院更為
審判。
據上論結，應依刑事訴訟法第三百九十七條、第四百零一條，判
決如主文。
中　　華　　民　　國　九十四　年　　九　　月　 十五　 日
                      最高法院刑事第二庭
                          審判長法官  董　明　霈
                                法官  林　茂　雄
                                法官  張　祺　祥
                                法官  呂　永　福
                                法官  花　滿　堂
      本件正本證明與原本無異
                                      書  記  官
中　　華　　民　　國　九十四　年　　九　　月　二十二　日
                                                      J
